【裁判字號】    97,訴,3167
【裁判日期】    980929
【裁判案由】    偽造文書等
【裁判全文】
臺灣彰化地方法院刑事判決              97年度訴字第3167號
公  訴  人  臺灣彰化地方法院檢察署檢察官
被      告  甲○○
選任辯護人  陳兆瑛律師
上列被告因偽造文書等案件，經檢察官提起公訴（97年度偵字第
7060號），本院判決如下：
    主  文
本件管轄錯誤，移送於臺灣臺中地方法院。
    理  由
一、公訴意旨略以：被告甲○○於民國95年12月2日介紹友人丙○○前往彰化縣溪湖鎮豐田汽車服務處購買新車，因丙○○
    不諳辦理汽車過戶登記手續，而將自己身分證交付予甲○○
    代為辦理。詎被告取得丙○○交付之身分證件後，得知另一
    友人乙○○在臺中市北屯區○○○○街54號所經營「純合宜
    通訊行」（此通訊行由乙○○與蔡瑞哲共同經營，營業地點
    登記於彰化縣竹塘鄉）有推出「辦手機換現金」活動，每辦
    理一門號即可取得新台幣（下同）3000元之現金，竟基於意
    圖為自己不法所有之犯意，將丙○○之身分證正反面影印後
    ，向不知情之乙○○佯稱丙○○欲辦理手機門號並交付丙○○上開身分證正反面影印本，並交代乙○○代為填寫行動電
    話門號申請書，使乙○○誤認被告業經丙○○之授權，進而
    代為填寫申請書及申請人署押，再由乙○○於同年月19日將
    申請書交付予蔡瑞哲，由不知情之蔡瑞哲持向臺灣大哥大股
    份有限公司（下簡稱臺哥大公司）申請0000000000號行動電
    話門號，使臺哥大公司陷於錯誤逕認丙○○有意申請門號，
    進而核發上開門號SIM卡及現金回饋3000元予「純合宜通訊
    行」，再由蔡瑞哲透過乙○○將上開SIM卡及現金轉交予被
    告，被告以此偽造文書方式總計詐得現金3000元以及使用上
    開行動電話門號之利益。嗣丙○○接獲臺哥大公司向其催繳
    上開門號行動電話96年1至9月話費及違約金總計17009元，
    經向臺哥大公司調閱行動電話申請書，由帳記地址填載被告
    住處地址，始查知上情，因認被告涉犯刑法第339條第1項、
    第2項、同法第217條第1項偽造署押、第210條偽造私文書、
    第216條行使偽造私文書等罪嫌。
二、按案件由犯罪地或被告之住所、居所或所在地之法院管轄；
    無管轄權之案件，應諭知管轄錯誤之判決；刑事訴訟法第5
    條第1項、第304條分別定有明文。而所謂犯罪地，參照刑法
    第4條之規定，解釋上自應包括行為地與結果地兩者而言，
    有最高法院72年臺上字第5894號判例意旨可資參照。再按無
    管轄權之案件，應諭知管轄錯誤之判決；管轄錯誤之判決，
    得不經言詞辯論為之，刑事訴訟法第304條、第307條分別定
    有明文。
三、經查：
(一)被告甲○○之住所地為嘉義縣東石鄉塭港村塭港136號，於
    偵查中居所地為南投縣名間鄉○○路○段128巷86號，現居所
    地則為臺中巿三民路1段50巷8號6樓之35，業據被告於偵查
    及本院審理時供述明確，並有被告個人基本資料查詢結果在
    卷可稽。此外，遍查全卷亦無證據證明被告於起訴時有在彰
    化縣居住之事實，是本件被告之住居所並非在本院管轄區域
    。
(二)公訴意旨雖認犯罪行為地係位於彰化縣竹塘鄉○○路○段大
    崙巷37號1樓之「純合宜通訊行」，惟查，證人蔡瑞哲於偵
    查中證稱伊和乙○○在臺中市○○○○街開設通訊行，乙○○係親自在通訊行內交付填載好的丙○○的申請書給伊，事
    後乙○○有向伊表示證件是被告交給乙○○的等語（參97年
    度偵字第7060號偵查卷第28頁）；證人乙○○於警詢中證稱
    本件申請書係被告於95年12月18日在臺中市○○○○街54號
    親手交給伊等語，並於偵查中證稱，本件辦理電話地點係在
    臺中市，彰化縣竹塘鄉只是蔡瑞哲先前聲請之通訊行地點，
    但確實辦理地點係在臺中市○○○○街等語（參同上偵查卷
    第33頁）；證人即告訴人丙○○亦於本院審理中證稱，伊住
    在南投縣名間鄉，當初伊會報案表示被告冒用伊的證件到彰
    化縣純合宜通訊商行辦理門號，係因為伊到臺灣大哥大公司
    申請當初申辦門號的申請書，申請書是寫彰化的純合宜通訊
    行，伊才會在筆錄中這麼說，但實際上伊並不知道被告究竟
    是拿到哪裡去申辦這支電話等語。此外，被告亦於審理中供
    稱，伊是在南投縣名間鄉某便利商店向告訴人取得身份證影
    本後拿到臺中交給乙○○，伊不確定乙○○後來有無交給伊
    SIM卡和錢，但這些過程都係發生在臺中和南投，並沒有在
    彰化縣境內等語。則純合宜通訊行實際經營地址既係在臺中
    市境內，彰化縣竹塘鄉該地址僅為登記之用，本件被告犯罪
    行為地、結果地自均非屬本院轄區。
(三)綜上所述，無論是犯罪地或被告之住所、居所或所在地均非
    在本院之轄區，檢察官向本院提起公訴，揆諸首開說明，自
    有未合，雖言詞辯論程序未為終結，仍逕為諭知管轄錯誤之
    判決，並依法移送有管轄權之臺灣臺中地方法院。
據上論斷，應依刑事訴訟法第304條、第307條，判決如主文。
本案經檢察官葉建成到庭執行職務。
中    華    民    國    98    年    9     月    29    日
                  刑事第五庭  審判長  法  官  周淡怡
                                      法  官  李淑惠
                                      法  官  蔡家瑜
以上正本證明與原本無異。
如不服本判決應於收受判決後10日內向本院提出上訴書狀，並應
敘述具體理由；其未敘述上訴理由者，應於上訴期間屆滿後20日
內向本院補提理由書（均須按他造當事人之人數附繕本）「切勿
逕送上級法院」。
告訴人或被害人對於判決如有不服具備理由請求檢察官上訴者，
其上訴期間之計算係以檢察官收受判決正本之日期為準。
中    華    民    國    98    年    9     月    29    日
                                      書記官  陳秀鳳


司法院資訊處製作；財團法人民間司法改革基金會備份。
